最高法院刑事判決　　　　　　九十六年度台上字第六八二０號
上　訴　人　甲○○
上列上訴人因業務過失致人於死案件，不服台灣高等法院台南分
院中華民國九十四年五月二十五日第二審判決（九十四年度交上
訴字第一四四號，起訴案號：台灣雲林地方法院檢察署九十三年
度偵字第一三九四號），提起上訴，本院判決如下：
    主  文
上訴駁回。
    理  由
按刑事訴訟法第三百七十七條規定，上訴於第三審法院，非以判
決違背法令為理由，不得為之。是提起第三審上訴，應以原判決
違背法令為理由，係屬法定要件。如果上訴理由狀並未依據卷內
訴訟資料，具體指摘原判決不適用何種法則或如何適用不當，或
所指摘原判決違法情事，顯與法律規定得為第三審上訴理由之違
法情形，不相適合時，均應認其上訴為違背法律上之程式，予以
駁回。本件上訴人甲○○上訴意旨略稱：(一)證人黃國誠所證前後
不一，且與證人劉文生所述不符，其證言應係出於袒護被害人陳
皇助所為之不實陳述。(二)上訴人已具狀聲請原審赴現場履勘，由
上訴人實際噴灑農藥，看噴灑之粉末是否會產生煙霧並四處飄散
，造成產業道路視線不清，以還原現場實況，或向農政單位函查
，上訴人在距產業道路五十公尺處之濃密麻竹園內噴灑粉末狀農
藥，可否造成產業道路視線不清，原審卻未予調查，復未說明不
調查之理由，有判決不備理由之違法。(三)依證人劉崑龍所述：「
我到現場時，路面只有類似灰塵白色薄薄一片」、「是小範圍，
沒有整個路段都是，只是在現場的附近幾公尺內有而已」，原審
未慮及證人所言該物為灰塵，有判決不依證據之違法。(四)車禍鑑
定報告係以黃國誠所言屬實為基礎，原審卻未調查黃國誠之證言
是否實在，亦有判決不備理由之違法。(五)原判決未依國立台灣大
學醫學院附設醫院雲林分院函之內容認定被害人酒後駕車，顯有
判決不依證據之違法。(六)案發當時並非畫晦、風沙、雨雪、霧靄
之情形，實無於道路顯示停車燈光或反光標識之必要云云。
惟查，原判決依憑上訴人之部分自白、證人黃國誠、劉崑龍、劉
文生之證言、道路交通事故現場圖一紙、道路交通事故調查報告
表各一紙、現場照片十二幀、蒐證照片三幀、檢察官督同法醫師
製作之勘驗筆錄、相驗屍體證明書、驗斷書、被害人死亡照片、
國立台灣大學醫學院附設醫院雲林分院民國九十三年八月三十日
九三台大雲分歷字第二四六二號函、病歷、台灣省嘉雲區行車事
故鑑定委員會九十三年一月二日嘉鑑字第九二一四八０號函附鑑
定意見書、台灣省車輛行車事故覆議鑑定委員會九十三年三月十
日府覆議字第九三一００三二號函等證據，資以認定上訴人有原
判決事實欄所記載從事業務之人，因業務上之過失致人於死之事
實，因而維持第一審論處上訴人從事業務之人，因業務上之過失
致人於死罪刑，駁回上訴人在第二審之上訴，已詳述其所憑之證
據及理由。對於上訴人否認有上開因業務上之過失致人於死之犯
行，辯稱：噴灑農藥必須天氣晴朗，沒有風吹之時，才能發生噴
灑效果，農藥又係由下向上噴射，因枝葉阻擋，不會到處飛散，
縱如證人黃國誠所述，路過現場聽到噴灑農藥聲距離約十幾公尺
，也不可能造成道路視線不良情形。證人黃國誠所言不實與證人
劉文生所述差距過大，不足採信。另被害人經抽血檢測結果血液
中酒精濃度為二０‧三七ｍｇ＼ｄｌ，雖在正常範圍內，但有喝
酒，仍係酒後駕車，其因中途不勝酒力，未注意車前狀況，而撞
及農用拼裝車，至為明顯云云，經綜合調查證據之結果，認不可
採，已分別在判決內詳予指駁，並說明其理由。原判決所為論述
，核與卷證資料相符，從形式上觀察，並無違背法令之情形。按
認事採證、證據之取捨及證據證明力之判斷，俱屬事實審法院之
職權，苟無違背證據法則，自不能指為違法。原判決對於上訴人
有本件業務過失致人於死之犯行，已說明其依憑之證據及理由，
對於上訴人之辯解，認不可採，亦在判決內詳述其不予採納之理
由，並無上訴意旨所指違背法令之情形。且證人之陳述部分前後
不符，或相互間有所歧異時，究竟何者為可採，法院仍得本其自
由心證予以斟酌，非謂一有不符或矛盾，即應認其全部均為不可
採信。從而供述之一部認為真實者，予以採取，自非證據法則所
不許。是證人供述之證言前後縱有差異，事實審法院依憑其前後
之供述，斟酌其他證據，本於經驗法則與論理法則，取其認為真
實之一部，作為論罪之證據，自屬合法，難謂所認事實與供述證
據之部分不符，即指判決有證據上理由矛盾之違法。本件證人黃
國誠於偵審中所為之先後證述，雖略有不一；黃國誠與劉文生之
證言並非相同，但原判決已就相關事證詳加調查論列，復綜合證
人劉崑龍之證言及卷附道路交通事故現場圖、道路交通事故調查
報告表、現場照片、蒐證照片、勘驗筆錄、相驗屍體證明書、驗
斷書、國立台灣大學醫學院附設醫院雲林分院函、病歷、台灣省
嘉雲區行車事故鑑定委員會鑑定意見書、台灣省車輛行車事故覆
議鑑定委員會函文，參互斟酌判斷，資為上訴人不利之認定，並
已說明其取捨判斷而得心證之理由，因而認定上訴人確有業務過
失致人於死等情，尚非原審主觀之推測，難謂原判決之認定有違
經驗法則。又國立台灣大學醫學院附設醫院雲林分院已函覆第一
審稱：「陳皇助（被害人）於九十二年十一月二十五日上午八時
十三分因車禍受傷由救護車送急診，根據病歷記錄病患到院已無
生命徵象，經醫師急救無效，當日血中酒精濃度檢測值為二０‧
三七ｍｇ＼ｄｌ，尚於正常範圍內（參考值需超出五０ｍｇ＼ｄ
ｌ以上）。」等語，此有該院九十三年八月三十日九三台大雲分
歷字第二四六二號函、病歷各一份在卷可參（見第一審卷第三三
至三五頁、第七○頁），被害人酒測值經換算結果為0.10 mg/公
升（血液酒精濃度除以200=呼氣濃度），未達違規程度，應不影
響被害人駕車。原審因而未認定被害人酒後駕車造成車禍，亦無
違法可言。再者，審判期日調查之證據，係指與待證事實有重要
關係，在客觀上顯有調查必要性之證據而言，故其範圍並非漫無
限制，必其證據與判斷待證事實之有無，具有關連性，得據以推
翻原判決所確認之事實，而為不同之認定，若不能調查，或所證
明之事項已臻明瞭，當事人聲請調查之證據，僅在延滯訴訟，甚
或就同一證據再度聲請調查，自均欠缺其調查之必要性，原審未
依聲請為無益之調查，皆無違法可言。上訴人於原審雖聲請赴現
場履勘，由上訴人實際噴灑農藥，看噴灑之粉末是否會產生煙霧
並四處飄散，造成產業道路視線不清，以還原現場實況。但因上
訴人施力之大小、噴灑農藥粉末之多寡、噴灑位置及天候、風向
等狀況，均會造成影響，充滿不確定性，無法因履勘現場即得完
全還原現場實況，且參酌前開事證，原審因認本件事證已明，而
未依上訴人之聲請履勘現場，亦無審判期日應調查證據而未調查
之違法可言。原判決就此漏未說明，雖有瑕疵，但此於判決主旨
顯無影響，依刑事訴訟法第三百八十條規定，尚不得據為第三審
上訴之理由。上訴人上訴意旨所指各節，或為單純事實之爭執；
或不影響全部犯罪事實之認定而可認於原判決之主旨有影響；或
原審已加審酌、論斷，屬原審得本於職權裁量之事項，已於判決
內詳述其認事採證及證據取捨、判斷之理由，為其職權之適法行
使，並無違背證據法則之情形；或事證已臻明確並無再為調查必
要之裁量事項，亦無上訴意旨所指違背法令之情形；上訴意旨徒
憑己意任意指摘原判決違背法令，核與法律規定得為第三審上訴
理由之違法情形，均不相適合，應認其上訴違背法律上之程式，
予以駁回。
據上論結，應依刑事訴訟法第三百九十五條前段，判決如主文。
中　　華　　民　　國　九十六　年　 十二 　月　　六　　日
                      最高法院刑事第四庭
                          審判長法官  莊　登　照
                                法官  黃　一　鑫
                                法官  林　秀　夫
                                法官  徐　昌　錦
                                法官  許　錦　印
      本件正本證明與原本無異
                                      書  記  官
中　　華　　民　　國　九十六　年　 十二 　月　 十三 　日
                                                      Ｑ
